【裁判字號】    97,訴,3099
【裁判日期】    980114
【裁判案由】    稅捐稽徵法等
【裁判全文】
臺灣板橋地方法院刑事判決              97年度訴字第3099號
公  訴  人  臺灣板橋地方法院檢察署檢察官
被      告  乙○○
上列被告因違反稅捐稽徵法等案件，經檢察官提起公訴（九十七
年度偵字第一六六七九號），本院判決如下：
    主  文
乙○○行使從事業務之人，明知為不實之事項，而登載於其業務
上作成之文書，足以生損害於公眾及他人，處拘役伍拾日，如易
科罰金，以新臺幣壹仟元折算壹日。緩刑貳年。
其餘被訴逃漏稅捐罪嫌部分無罪。
    事  實
一、乙○○係址設臺北縣新莊市○○○路十三號五樓之四「台電
    興業有限公司（下稱台電興業公司）」之實際負責人（登記
    負責人係乙○○之母邱麗如），負責該公司營利事業所得稅
    申報之業務，並以製作各類所得扣繳暨免扣繳憑單為其附隨
    業務，係從事業務之人。詎其明知甲○○於民國九十五年七
    月十八日至同年月二十六日在台電興業公司雖實際工作九日
    ，惟並未領取薪資，竟於不詳之時間、地點，利用不知情之
    會計師，於其業務上所製作之台電興業公司九十五年度各類
    所得扣繳暨免扣繳憑單，虛偽登載甲○○向台電興業公司領
    取九十五年度薪資所得給付總額新臺幣（下同）五千元，並
    於九十六年五月四日持向財政部臺灣省北區國稅局新莊稽徵
    所申報台電興業公司九十五年度營利事業所得稅而為行使，
    足以生損害於甲○○個人綜合所得稅稅負及稅捐稽徵機關對
    於稅捐稽徵之正確性。嗣經甲○○於九十六年三月間收受上
    開扣繳憑單後提出告訴，始悉上情。
二、案經甲○○訴由臺灣板橋地方法院檢察署檢察官偵查起訴。
    理  由
壹、程序方面：
    按被告以外之人於審判外之言詞或書面陳述，除法律有規定
    者外，不得作為證據；被告以外之人於審判外之陳述，經當
    事人於審判程序同意作為證據，法院審酌該言詞陳述或書面
    陳述作成時之情況，認為適當者，亦得為證據，刑事訴訟法
    第一百五十九條第一項、第一百五十九條之五第一項分別規
    定甚明。證人即告訴人甲○○於偵查中證述及引用之書面證
    據，雖係被告以外之人於審判外所為之言詞陳述、書面證據
    ，惟被告於本院審判程序均同意作為證據，本院審酌其言詞
    陳述作成時之情況，堪認為適當，是均應認有證據能力，合
    先敘明。
貳、有罪部分：
一、前揭事實，業據被告乙○○在本院審理時坦承不諱，經核與
    告訴人甲○○於偵查中之指述情節相符；此外，復有告訴人
    甲○○員工資料表一紙、財政部臺灣省北區國稅局臺北縣分
    局九十六年八月六日北區國稅北縣二字第０九六一０三七三
    八０號函暨甲○○九十五年度綜合所得稅結算申報書、所得
    資料清單及各類所得扣繳暨免扣繳憑單各一份、財政部臺灣
    省北區國稅局新莊稽徵所九十七年八月七日北區國稅新莊一
    字第０九七一０二０一六八號函暨台電興業公司九十五年度
    營利事業所得稅結算申報資料、核定通知書及給付清單各一
    份一份附卷可稽，足認被告前揭自白與事實相符，堪予採信
    。從而，本件事證明確，被告犯行洵堪認定，應予依法論科
    。
二、查被告係台電興業公司之實際負責人，負責該公司對內、對
    外一切事務，而填製扣繳暨免扣繳憑單，係附隨公司業務而
    製作，屬業務上所掌之文書，且為被告繼續反覆執行之事務
    ，被告自為從事此項業務之人。則被告虛列告訴人甲○○在
    台電興業公司領有九十五年度薪資所得五千元，製作各類所
    得扣繳暨免扣繳憑單，並持以向稅捐機關申報該公司九十五
    年營利事業所得稅，足生損害於甲○○及稅捐稽徵機關所得
    資料管理之正確性，核其所為，係犯刑法第二百十六條、第
    二百十五條之行使業務登載不實之文書罪。被告所為業務上
    登載不實文書之低度行為，為行使業務上登載不實文書之高
    度行為所吸收，不另論罪。又被告利用不知情之會計師製作
    不實之扣繳暨免扣繳憑單，為間接正犯。爰審酌被告之犯罪
    動機、目的、手段、其行為對於稅捐稽徵機關所得資料管理
    之正確性之影響，及告訴人甲○○實際所受之損害，兼衡被
    告犯後坦承犯行，態度良好等一切情狀，量處如主文所示之
    刑，並諭知易科罰金之折算標準。又本件被告持上開業務上
    登載不實之扣繳暨免扣繳憑單，向稅捐機關申報營利事業所
    得稅而為行使，其犯罪時間係於九十六年五月四日，是自毋
    庸依中華民國九十六年罪犯減刑條例之規定予以減刑，附此
    敘明。末查，被告前未曾因故意犯罪受有期徒刑以上刑之宣
    告，有臺灣高等法院被告前案紀錄表一份附卷可按，其因一
    時失慮，偶罹刑典，事後已深具悔意，且業已與告訴人甲○
    ○達成和解，給付告訴人一萬二千元，此有本院三重簡易庭
    九十六年度重勞小調字第二九號調解筆錄一份在卷可參，則
    被告經此刑之宣告及偵審程序後，當知所警惕，信無再犯之
    虞，所宣告之刑以暫不執行為適當，爰併宣告緩刑二年，以
    啟自新。
、無罪部分：
一、公訴意旨另以：被告係台電興業公司之實際負責人，其以上
    開行使內容不實之甲○○九十五年度各類所得扣繳暨免扣繳
    憑單之行為，虛報甲○○在台電興業公司九十五年度薪資所
    得五千元為該公司營運成本，以此方式逃漏台電興業公司九
    十五年度營利事業所得稅。因認被告乙○○所為，另涉犯稅
    捐稽徵法第四十七條第一款、第四十一條公司負責人為納稅
    義務人以詐術逃漏稅捐罪嫌。
二、按犯罪事實，應依證據認定之，無證據不得認定犯罪事實；
    不能證明被告犯罪或其行為不罰者，應諭知無罪之判決，刑
    事訴訟法第一百五十四條第二項、第三百零一條第一項分別
    定有明文。次按稅捐稽徵法第四十一條，係結果犯，故無處
    罰未遂犯之規定，必納稅義務人使用欺罔之手段為逃漏稅捐
    之方法並因而造成逃漏稅捐之結果，始屬相當（最高法院七
    十年度台上字第二八四二號、八十年度台上字第四九八八號
    判決意旨參照）。又公司為法人，公司負責人為自然人，二
    者在法律上並非同一人格主體。公司負責人為公司之代表，
    其為公司所為行為，應由公司負責。故公司負責人為公司以
    不正當方法逃漏稅捐，因納稅義務人為公司，其所觸犯稅捐
    稽徵法第四十一條之罪之犯罪或受罰主體，仍為公司，而非
    公司負責人，僅因公司於事實上無從擔負自由刑之責任，基
    於刑事政策上之考慮，同法第四十七條第一款將納稅義務人
    之公司應處徒刑之規定，轉嫁於公司負責人。是公司負責人
    依該條款而適用徒刑之處罰，乃屬代罰之性質，並非因其本
    身之犯罪而負行為責任（最高法院九十一年度台上字第二０
    九三號判決意旨亦資參照）。
三、經查，被告為台電興業公司申報九十五年度營利事業所得稅
    時，雖有虛列甲○○之九十五年度薪資五千元之行為，然該
    公司當年度營利事業所得稅係依擴大書審純益率核定，經剔
    除虛列薪資五千元後，尚無涉虛增成本費用致逃漏營利事業
    所得稅之情事，此有財政部臺灣省北區國稅局新莊稽徵所九
    十七年八月七日北區國稅新莊一字第０九七一０二０一六八
    號函暨臺電興業公司九十五年度營利事業所得稅結算申報資
    料、核定通知書及給付清單各一份在卷可參，參諸前開說明
    ，本件納稅義務人即台電興業公司既無逃漏稅捐之結果，自
    不構成稅捐稽徵法第四十一條之罪，則身為該公司實際負責
    人之被告，自無依稅捐稽徵法第四十七條第一款規定代罰之
    餘地。
四、綜上所述，本院依現存證據資料，無從獲得被告違反稅捐稽
    徵法有罪之心證，此外，復查無其他積極證據，足資證明被
    告涉有上開犯行。從而，既不能證明被告有何逃漏稅捐之犯
    行，自應就此部分為被告無罪之諭知。至蒞庭檢察官雖於九
    十七年十二月二十四日在本院審理時主張，被告係以一行為
    觸犯稅捐稽徵法第四十七條第一款、第四十一條公司負責人
    為納稅義務人以詐術逃漏稅捐罪嫌及刑法第二百十六條、第
    二百十五條之行使業務登載不實之文書罪嫌，為想像競合關
    係，請求減縮該部分起訴事實，然參諸上開說明，此部分行
    為與前開論罪科刑部分係屬不同行為主體之行為，應為數罪
    之關係，自不得以減縮起訴事實之方式為之，附此敘明。
據上論斷，應依刑事訴訟法第二百九十九條第一項前段、第三百
零一條第一項，刑法第二百十六條、第二百十五條、第四十一條
第一項前段、第七十四條第一項第一款，刑法施行法第一條之一
第一項、第二項前段，判決如主文。
本案經檢察官顏妃琇到庭執行職務。
中    華    民    國    98    年    1     月    14    日
                  刑事第七庭  審判長法  官  潘翠雪
                                    法  官  楊明佳
                                    法  官  王士珮
以上正本證明與原本無異
如不服本判決應於送達後10日內向本院提出上訴狀
                                    書記官  郭晉良
中    華    民    國    98    年    1     月    14    日
附錄本案論罪科刑法條全文：
中華民國刑法第二百十五條
從事業務之人，明知為不實之事項，而登載於其業務上作成之文
書，足以生損害於公眾或他人者，處三年以下有期徒刑、拘役或
五百元以下罰金。
中華民國刑法第二百十六條
行使第二百十條至第二百十五條之文書者，依偽造、變造文書或
登載不實事項或使登載不實事項之規定處斷。


司法院資訊處製作；財團法人民間司法改革基金會備份。
